【裁判字號】    98,易,898
【裁判日期】    981217
【裁判案由】    侵占
【裁判全文】
臺灣苗栗地方法院刑事判決               98年度易字第898號
公  訴  人  臺灣苗栗地方法院檢察署檢察官
被      告  甲○○
上列被告因侵占案件，經檢察官提起公訴（98年度偵字第5101號
），因被告於準備程序中就犯罪事實為有罪之陳述，經本院合議
庭裁定由受命法官獨任進行簡式審判程序審理，判決如下：
    主    文
甲○○犯業務侵占罪，累犯，處有期徒刑肆月，如易科罰金，以
新臺幣壹仟元折算壹日。
    犯罪事實及理由
一、犯罪事實：
  (一)甲○○前因偽造文書及侵占案，於民國93年4 月5 日經板橋
    地方法院以92年訴字第1457號分別判決有期徒刑3 月、3 月
    ，並定應執行有期徒刑4 月確定，甫於93年10月14日因徒刑
    易科罰金執行完畢。（構成累犯）
  (二)甲○○自96年6 月4 日起任職生寶生物科技股份有限公司（
    以下簡稱生寶公司），負責生寶公司新生兒臍帶血儲存之推
    廣、為客戶收取服務費等業務，係從事業務之人。詎其仍不
    知悔改，竟基於意圖為自己不法所有之犯意，利用為客戶收
    取服務費之機會，於98年3 、4 月間，在余桂玲址位於新竹
    市○○路○ 段之家中，先後接續向余桂玲收取服務費共新臺
    幣65000 元後，侵占為己所有而未交回生寶公司，嗣經生寶
    公司發覺，始悉上情。
  (三)案經生寶公司訴由臺灣苗栗地方法院檢察署檢察官偵查起訴
    。
二、證據名稱：
  (一)認定犯罪事實所憑之證據：
  1.告訴人即生寶公司之指述：證明被告被訴事實全部。
  2.生寶公司人事資料表：證明被告自96年6 月4 日起任職於生
    寶公司之事實。
  3.余桂玲簽立之生寶公司臍帶血保存契約書、臍帶血保存簽約
    資料表：證明余桂玲於98年1 月14日簽立臍帶血保存契約書
    之事實。
  4.被告簽立之還款承諾書、切結書：證明被告坦承侵占余桂玲
    繳付生寶公司之服務費，並於98年5 月27日與生寶公司達成
    還款協議之事實。
  (二)上列證據核與被告甲○○自白相符（見本院卷98年11月26日
    審判筆錄第2 ～3 頁），本件事證已臻明確，被告甲○○業
    務侵占之犯行，洵堪認定，應予依法論科。
三、論罪科刑之理由：
  (一)罪名：
    按從事業務之人，意圖為自己不法所有，而侵占業務上所持
    有之物者，成立業務侵占罪。核被告所為，係犯刑法第336
    條第2 項之業務侵占罪。又被告有如犯罪事實欄(一)所載之罪
    刑執行情形，有台灣高等法院被告前案紀錄表在卷可參，其
    於受有期徒刑之執行完畢後，5 年內故意再犯有期徒刑以上
    之罪，為累犯，應依刑法第47條第1 項規定，加重其刑。
  (二)減輕其刑：
    審酌被告乃係因經濟重擔，乃一時失慮而罹刑罰，復參以其
    犯本件業務侵占罪之犯罪所得非多，造成被害人即生寶公司
    之損害尚非巨大，且其於侵占行為遭被害人發覺後，隨即與
    被害人達成和解及還款約定，並陸續償還部分款項，足見其
    甚有誠意彌補被害人所受損害，雖嗣後因經濟能力欠佳未能
    如期全額償還款項，惟於本案審理中，被告始終坦承犯行，
    深表悔意，並於本院審理中與被害人達成民事和解，犯後態
    度甚佳；再參以被告乃獨立撫養子女之單親母親（此有被告
    之戶籍謄本附卷可參），倘科以重刑使其入監矯化犯行，則
    其家庭之照養恐生困窘之情，又其健康狀況欠佳（此有被告
    之病歷報告在卷可參），尚須按時服藥就診接受治療，以利
    控制病情。而被告所犯之業務侵占罪，係最輕本刑為6 月以
    上有期徒刑之罪，與被告之犯罪情節相衡，認縱處以最低刑
    度刑即有期徒刑6 月，仍予人情輕法重之感，本院審酌上開
    情節，及公訴人亦請求依刑法第59條予以酌減其刑等情，認
    其犯罪之情狀在客觀上足以引起一般同情，顯可憫恕，即予
    宣告法定最低刑期，猶嫌過重，爰依刑法第59條之規定，酌
    量減輕其刑
  (三)量刑理由之說明：
    爰審酌被告甲○○前有侵占罪前科，有臺灣高等法院被告前
    案紀錄表附卷可稽，素行欠佳；復衡酌被告僅因自身財務狀
    況欠佳，即趁其任職生寶公司負責收取服務費用職務之便，
    侵占由余桂玲繳付之費用，損害生寶公司之財產權，復增加
    生寶公司與余桂玲之困擾，其行為實無足採。惟衡酌其於到
    案後坦承犯行，表示悔意，犯後態度尚佳，且已與被害人即
    生寶公司達成和解（此有和解筆錄附卷可參），積極彌補被
    害人所受損害之情況，併審酌其犯罪動機、目的、生活狀況
    、智識程度為五專畢業、身體狀況欠佳且尚有年幼子女待其
    照顧，及公訴人同意依刑法第59條規定減輕其刑等一切情狀
    ，爰量處如主文所示之刑並諭知易科罰金之折算標準。
四、應適用之法條：
  (一)刑事訴訟法第273 條之1 第1 項、第299 條第1 項前段、第
    310 條之2 、第454 條第1 項。
  (二)刑法第336 條第2 項。
  (三)刑法第47條、第59條、第41條第1 項前段。
  (四)刑法施行法第1 條之1 。
五、本判決係依刑事訴訟法第310 條之2 、第454 條第1 項製作
    ，依法僅記載當事人欄、主文、犯罪事實、證據名稱以及應
    適用之法條，其中犯罪事實部分，依同法第308 條之修正立
    法理由，亦僅記載犯罪構成要件事實，關於刑罰加重事由（
    含累犯在內）免予記載（法院辦理刑事訴訟案件應行注意事
    項第144 點參照），但仍於主文予以表明，並於應適用之法
    條欄予以引用。如不服本判決，應於判決送達之日起10日內
    ，向本院提起上訴。
本件經檢察官洪清秀到庭執行職務。
中    華    民    國    98    年    12    月    17    日
                  刑事第二庭法  官  林靜雯
以上正本證明與原本無異。
如不服本判決，應於判決送達後10日內向本院提出上訴狀（應抄
附繕本），其未敘述上訴理由者，應於上訴期間屆滿後20日內補
提理由書狀於本院，上訴於臺灣高等法院臺中分院。告訴人或被
害人如對於本判決不服者，應具備理由請求檢察官上訴，其上訴
期間之計算係以檢察官收受判決正本之日期為準。
                            書記官  劉千瑄
中    華    民    國    98    年    12    月    17    日
附錄：本判決論罪科刑法條
刑法第336 條第2 項：
對於業務上所持有之物，犯前條第1項之罪者，處6月以上5年以
下有期徒刑，得併科3000元以下罰金。

司法院資訊處製作；財團法人民間司法改革基金會備份。
